臺灣苗栗地方法院民事簡易判決　　　95年度苗簡字第728 號
原　　　告　彭國倫即富晟機械起重工程行
訴訟代理人　黃燕光律師
被　　　告　張欽銘即泓淵企業社
訴訟代理人　朱逸群律師
上列當事人間請求損害賠償事件，本院於民國96年10月16日言詞
辯論終結，判決如下：
    主  文
原告之訴及其假執行之聲請均駁回。
訴訟費用新臺幣陸仟伍佰元由原告負擔。
    事實及理由
壹、程序方面：
一、按不合於民事訴訟法第1 、2 項規定之訴訟，得以當事人之
    合意，適用簡易程序，其合意應以文書證之；又不合於同條
    第1 項及第2 項之訴訟，法院適用簡易程序，當事人不抗辯
    而為本案之言詞辯論者，視為已有前項之合意，民事訴訟法
    第427 條第3 、4 項定有明文。本件原告原起訴請求被告給
    付金額為新台幣（下同）420,000 元，依民事訴訟法第427
    條第1 項規定適用簡易程序，嗣原告擴張聲明為請求被告給
    付600,000 元，而兩造對本院續依簡易程序審理並無意見，
    並為本案言詞辯論，則依前開規定，自應視為兩造已有適用
    簡易程序之合意，先予敘明。
二、次按訴狀送達後，原告不得將原訴變更或追加他訴。但擴張
    或減縮應受判決事項之聲明者，不在此限，民事訴訟法第25
    5 條第1 項第3 款定有明文。本件原告請求被告賠償損害，
    原求為判命被告給付原告420,000 元及自支付命令繕本送達
    翌日起算之法定遲延利息，嗣更為請求被告賠償600,000 元
    及自支付命令繕本送達翌日起算法定遲延利息，雖屬訴之變
    更，惟應係擴張應受判決事項之聲明，依前開說明，自應准
    許。
三、被告經合法通知，無正當理由不到庭，核無民事訴訟法第38
    6 條各款所列情形，爰依原告之聲請，准其一造辯論判決。
貳、實體方面：
一、原告起訴主張：
  (一)緣訴外人鉅原營造有限公司（下稱鉅原公司）承攬新竹市政
    府所發包位於新竹市○○段17公里處觀光海岸工程之造橋工
    程，並由原告向鉅原公司承攬施作上開工程有關吊車及工作
    籠之部分工程。原告為施作前開承攬工程，於民國94年11月
    14日，將吊車與工作籠焊接吊架座之工作委由被告承攬施作
    ，當時即再三叮嚀該工作籠係為載運工人至高空進行安裝鋼
    索工作。嗣被告完成焊接工作後，原告即將該工作籠運回工
    地，惟因被告焊接不良，致訴外人即鉅原公司員工甲○○於
    94年12月12日在上開工地，於乘坐工作籠上升至21公尺高空
    進行安裝鋼索工作時，因工作籠與吊車之焊接處斷裂，致甲
    ○○連人及工作籠一同摔落至河床，甲○○因此受有頭部外
    傷合併頭皮撕裂傷、雙側脛腓骨開放性骨折之傷害。原告於
    前開意外事故發生後之95年4 月11日與甲○○達成和解，由
    原告賠償甲○○600,000 元，原告並於95年10月11日清償完
    畢。
  (二)被告承攬施作原告所有之前揭吊車與工作籠焊接吊架座工作
    ，因焊接不良致所交付之工作物有瑕疵，顯可歸責於被告。
    又因被告交付之工作物有瑕疵，致原告受有賠償甲○○600,
    000 元之損害，為此依民法第495 條之規定，請求被告賠償
    損害等語，並聲明：(1)被告應給付原告600,000 元，及自支
    付命令繕本送達被告翌日起至清償日止，按年息百分之5計
    算之利息。(2)願供擔保，請准宣告假執行。
  (三)對被告所為抗辯之陳述：
  (1)本件工作籠掉落地面致甲○○受傷，係因被告焊接工作吊籠
    之工作有嚴重瑕疵，已據甲○○於刑事案件中證稱係因焊接
    不良所致，與起重升降機具安全規則之規定無關。況於肇事
    之工作現場無其他方法可施工，原告所有之吊籠具有人員專
    用乘座箱及圍欄，於工作時亦告知甲○○須綁安全帶及戴安
    全帽，已盡注意之能事，自已符合起重升降機具安全規則第
    51條但書之規定。被告所辯原告違反起重升降機具安全規則
    ，未具備安全裝置及措施，本件意外之發生應由原告自負其
    責云云，並無理由。
  (2)被告顯有焊接不良之事實：
    據另案刑事被告朱有發之警詢筆錄記載：「告訴人甲○○
      ..... 因吊車之吊籠斷裂摔下受傷」，及甲○○之警詢筆
      錄稱：「當時我乘坐吊車之吊籠，到約21公尺的高空安裝
      鋼索工作，該吊籠不慎斷裂，我人跟吊籠一起摔至河床上
      。」。可知為何甲○○受有上開傷害，實係因其乘坐之吊
      籠與吊車焊接不良發生斷裂所致，自應由被告負損害賠償
      責任。
    鈞院於96年5 月16日就本件吊車及吊籠進行現場勘驗，原
      告認為吊籠之所以從空中掉落，係因吊籠套筒與吊車相連
      接處之焊接不良，此有勘驗筆錄第1 點：「吊桿之焊接處
      ... 右上側長約10公分之邊緣沒有焊接之痕跡。」及第2
      點：「吊車吊桿上焊接處... 左側上半部約10公分左右無
      焊接痕跡。」之記載可據，顯見被告有多處未焊接，而在
      焊接前原告已告知被告該吊籠係要載人至高空作業，被告
      仍未仔細焊接，被告施作顯有瑕疵。
  (3)按承攬人之瑕疵擔保責任固係無過失責任，不以承攬人具有
    過失為必要。若因可歸責於承攬人之事由，致工作發生瑕疵
    ，則同時發生不完全給付之問題，此時定作人除得請求修補
    或解除約或請求減少報酬外，並得請求損害賠償（民法第49
    5 條）。是工作有瑕疵，定作人對承攬人行使債務不履行損
    害賠償請求權，係以瑕疵之發生係可歸責於承攬人之事由為
    要件，與瑕疵擔保責任不同，最高法院著有87年度台上字第
    261 號裁判意旨可參。本件工作籠焊接不良之瑕疵既可歸責
    於被告，被告自應負賠償責任。
二、被告則以：
  (一)依「起重升降機具安全規則」第132 條及第136 條之規定，
    僱主應使勞工佩帶適當之安全帶及安全帽，並應設有效固定
    安全帶用之金屬安裝具。準此，原告如依法配置上開安全設
    施，甲○○應不致自高處摔落，從而本件損害之發生，應由
    原告負過失責任，是其請求被告賠償，即非有據。
  (二)台灣新竹地方法院95年竹簡字第965 號刑事及偵查卷宗內，
    並無任何有關單位對本件意外發生原因加以調查之正式報告
    或紀錄，亦未認定意外之原因為被告之焊接不良所致。另依
    上開卷宗所附照片可知，原告之起重機應係屬起重升降機具
    安全規則第2 條所定之移動式起重機，依該規則第51條之規
    定，該等起重機除於不得已情形下，且配有安全帶或安全索
    等墜落之設施外，不得承載或吊升勞工從事作業。本件原告
    違法吊升勞工從事作業，又未具備安全裝置及設施（見台灣
    新竹地方法院檢察署95年度偵字第4549號卷第13頁，原告於
    警詢中自承：該工作籠沒有安全裝置及措施；另同偵卷第9
    頁甲○○供稱：該彭國倫都沒有叫我做任何關於工作安全上
    的事情），原告自應就本件意外發生加以負責。況本件事故
    雖未經北區勞動檢查所鑑定事故發生原因，惟其研判鉅原公
    司可能違反勞工安全衛生設施管理規則第116 條第9 款及起
    重機具安全升降規則第51條規定，其所認事發原因，皆未提
    及係因被告之焊接不當所致，原告請求被告賠償，即非有據
    。
  (三)系爭吊籠套筒與吊車之吊桿應焊接於何處，被告係依原告之
    指示為之，該焊接處接觸面積不足該吊籠套筒之一半，乃原
    告指示方法之問題，即使如原告主張有很多地方沒有焊接，
    原告自應證明與吊籠之掉落有因果關係。而鈞院96年5 月16
    日所勘驗之吊籠，自事發後即由原告自行保存，而吊車更出
    售他人，現今勘驗狀況是否與事發狀況之原貌完全相符？有
    無經過人為加工修飾？不無可疑。況本件如係因被告焊接不
    良致意外發生，何以原告於事發後未即時通知被告？又檢察
    官於偵辦刑事案件時，又完全未就被告有無過失部分加以調
    查？足見在事發當時並無任何跡證顯示本件係因被告焊接不
    良所致，原告於事後一年多始主張被告焊接不實，顯非有據
    。
  (四)鈞院向甲○○就醫之醫院函查結果，甲○○所支出之醫療費
    用僅19,000餘元，且其傷勢應不致減損其勞動力，而原告竟
    請求被告賠償60萬元，其請求顯非有據。
  (五)綜上，原告請求被告賠償，為無理由等語，並聲明：如主文
    第1 項所示，並陳明如受不利判決，願供擔保請准免為假執
    行。
三、本件鉅原公司承攬新竹市政府所發包位於新竹市○○段17公
    里處觀光海岸工程之造橋工程，並由原告向鉅原公司承攬施
    作上開工程有關吊車及工作籠之部分工程。原告為施作前開
    承攬工程，於94年11月14日將吊車與工作籠焊接吊架座之工
    作委由被告承攬施作，嗣被告完成焊接工作後，原告即將該
    工作籠運回工地，鉅原公司員工甲○○於94年12月12日在上
    開工地，於乘坐工作籠上升至21公尺高空進行安裝鋼索工作
    時，因工作籠與吊車之焊接處斷裂，致甲○○連人及工作籠
    一同摔落至河床，甲○○因此受有頭部外傷合併頭皮撕裂傷
    、雙側脛腓骨開放性骨折之傷害。原告於前開意外事故發生
    後之95年4 月11日與甲○○達成和解，由原告賠償甲○○60
    0,000 元，原告並於95年10月11日給付完畢之事實，為兩造
    所不爭執，且有原告所提泓淵吊桿車體廠工作單、和解書及
    收據等件附卷可憑，並經本院依原告聲請調取臺灣新竹地方
    法院95年度竹簡字第965 號刑事卷宗查閱無訛，堪信為真實
    。
四、按民法第495 條規定，因可歸責於承攬人之事由，致工作發
    生瑕疵者，定作人除依前2 條之規定請求修補或解除契約，
    或請求減少報酬外，並得請求損害賠償。該條所稱之損害賠
    償，係指因承攬人所完成之工作發生瑕疵，致定作人之權益
    受有損害，定作人得請求承攬人賠償者而言。如定作人所受
    之損害，非因承攬人所完成之工作發生瑕疵所致，而係因其
    他原因所致，則定作人不得依該條規定請求損害賠償，最高
    法院著有77年度台上字第1991號裁判意旨可資照參照。次按
    當事人主張有利於己之事實者，就其事實有舉證之責任，民
    事訴訟法第277 條定有明文。又民事訴訟如係由原告主張權
    利者，應先由原告負舉證之責，若原告先不能舉證，以證實
    自己主張之事實為真實，則被告就其抗辯事實即令不能舉證
    ，或其所舉證據尚有疵累，亦應駁回原告之請求，最高法院
    亦著有17年上字第917 號判例意旨可資參酌。本件原告主張
    被告承攬施作原告所有之前揭吊車與工作籠焊接吊架座工作
    ，因被告焊接不良，致乘坐該工作吊籠於高空作業之甲○○
    連人帶籠掉落，並致甲○○受有前揭傷害，原告因之受有賠
    償甲○○600,000 元之損害，被告依民法第495 條規定應負
    賠償責任等情，既為被告所否認，則依前開說明，原告自應
    就被告承攬施作原告所有之前揭吊車與工作籠焊接吊架座工
    作確有焊接不良之瑕疵存在，及原告所受損害確係因被告所
    完成之工作發生瑕疵所致之事實，負舉證證明之責。經查：
  (一)本件原告主張被告就承攬工作物有焊接不良之瑕疵存在之事
    實，固據提出照片4 張及聲請調取臺灣新竹地方法院95年竹
    簡字第965 號刑事卷宗，並聲請本院勘驗現場。惟依原告所
    提照片所示（詳卷第34、35頁），僅足證明該工作籠吊架座
    與吊車焊接處斷落之事實，並不足以證明被告所為焊接有何
    不良之瑕疵。另依訴外人朱有發、甲○○於事故發生後之警
    訊及偵查中所為供述（詳台灣新竹地方法院檢察署95年度偵
    字第4549號偵查卷第5 至10頁、第43頁），亦僅能證明該吊
    籠有斷裂掉落之事實，亦不足以證明被告就該吊籠之施作有
    何焊接不良之瑕疵，已據本院調取上開刑事卷宗查閱無訛。
    另本院雖曾於96年5 月16日依原告聲請現場勘驗上開吊車及
    工作吊籠，依當時狀況觀之，於吊籠焊接處右上側約10公分
    之邊緣無焊接痕跡，及吊桿左側上半部約10公分左右無焊接
    痕跡，有本院勘驗筆錄在卷可按。惟本院勘驗上開吊車及工
    作吊籠時，距被告完成系爭吊車及工作籠之焊接工作已1 年
    7 月有餘，甚且系爭吊車自事發後即由原告自行保存，並經
    原告出售轉讓予第3 人，則於本院上開勘驗時，該吊車及工
    作籠之狀況是否與事故發生時狀況之原貌完全相符？有無經
    過人為加工修飾？均非無疑。是自難僅憑本院前揭勘驗結果
    ，即遽認被告於承攬施作系爭吊車及工作籠焊接工作時，有
    何焊接不良之瑕疵存在。另參以本件於上開工安事故發生後
    ，並未於工安事故發生後24小時內通報行政院勞工委員會北
    區勞動檢查所確認工安事故原因，且就吊籠鋼條與吊桿之焊
    點是否有焊接不良之瑕疵亦未經送鑑定。且本院依被告聲請
    函詢行政院勞工委員會北區勞動檢查所有關本件工程受傷公
    安事故原因，經該所於96年6 月22日以勞北檢營字第096101
    2587號函覆本院稱：「有於96年6 月8 日與罹災者製作談話
    紀錄，依罹災者口述，研判鉅原公司可能違反勞工安全衛生
    設施管理規則第116 條第9 款及起重機具安全升降規則第51
    條規定」等語，並無一詞提及有關被告施作之工作物有何焊
    接不良之瑕疵，亦有兩造所不爭執之上開行政院勞工委員會
    北區勞動檢查所勞北檢營字第0961012587號函附卷可參（詳
    卷第114 頁）。則本件系爭工作吊籠究係因何原因而斷裂掉
    落，有無其他人操作失當之情事，均屬不明。自難僅憑原告
    所提照片及甲○○、朱有發等人於警、偵訊中所為供述，即
    認被告確有焊接不良之情事。此外，原告就被告有何焊接不
    良之情形，又未能另舉證證明，則其上開主張，自無足採。
  (二)另本件甲○○於前開事故受傷後，已與朱有發達成和解獲償
    140 萬元之事實（詳見台灣新竹地方法院95年度竹簡字第96
    5 號刑事卷宗第15至19頁），為兩造所不爭執。而甲○○受
    傷後，於財團法人國泰綜合醫院新竹分院支出醫療費用共計
    19,232元（含自付及健保給付費用），於財團法人長庚紀念
    醫院林口分院支出門、急診醫療費用共計566,622 元（含自
    付及健保給付費用），有財團法人國泰綜合醫院新竹分院96
    年7 月20日（96）竹行字第393 號函（詳卷第127 頁）及財
    團法人長庚紀念醫院林口分院96年9 月3 日（96）長庚院法
    字第0819號函（詳卷第153 頁）附卷可憑。且甲○○所受傷
    害經治療後，骨折處癒合良好、行走正常，無明顯功能障礙
    ，並不致減損其勞動力等情，亦據財團法人長庚紀念醫院林
    口分院96年7 月27日以（96）長庚院法字第0633號函覆本院
    在案（詳卷第131 頁）。則縱認被告確有焊接不良之瑕疵存
    在，依甲○○所受損害及其已自朱有發受償金額觀之，原告
    另與甲○○和解而給付60萬元，與被告承攬施作系爭吊車及
    工作吊籠之瑕疵間有何相當因果關係，原告亦未據主張及舉
    證，則其主張被告應就其給付甲○○60萬元之損失負賠償責
    任，亦無可採。
  (三)綜上，原告主張被告承攬施作原告所有之前揭吊車與工作籠
    焊接吊架座工作，因被告焊接不良，致乘坐該工作吊籠於高
    空作業之甲○○連人帶籠掉落，並致甲○○受有前揭傷害，
    原告因之受有賠償甲○○600,000 元之損害云云，為無足採
    。
五、從而，原告依民法第495 條規定，請求被告給付600,000 元
    ，及自支付命令狀送達翌日即95年12月6 日起至清償日止，
    按年息百分之5 計算之利息，為無理由，應予駁回。又原告
    之訴既經駁回，其假執行之聲請即失所依附，應併予駁回。
六、本件事證已臻明確，兩造其餘攻擊防禦方法，核與本院前開
    判斷不生影響，爰不再予逐一論述，併此敘明。
七、訴訟費用負擔之依據：民事訴訟法第78條。
中　　華　　民　　國　　96　　年　　10　　月　　30　　日
              苗栗簡易庭法　官　王萬金
以上正本係照原本作成。
如對本判決上訴，須於判決送達後20日內向本院提出上訴狀。
                        書記官　劉碧雯
中　　華　　民　　國　　96　　年　　10　　月　　30　　日
